臺灣臺北地方法院刑事裁定　　　　　　　94年度聲判字第19號
聲　請　人　己○○
即告發人
代　理　人　闕光威律師
被　　　告　甲○○
　　　　　　乙○○
　　　　　　戊○○
　　　　　　丁○○
　　　　　　丙○○
上列聲請人因告發被告聲請交付審判案件，不服台灣台北地方法
院檢察署檢察官九十三年十一月十一日不起訴處分（九十三年度
偵字第一八○三二號、第一八○三三號、第一八○三四號）及台
灣高等法院檢察署九十四年一月二十日檢紀閏字第一六○二號函
，聲請交付審判，本院裁定如下：
    主  文
聲請駁回。
    理  由
一、按告訴人不服上級法院檢察署檢察長或檢察總長認為再議無
    理由而駁回之處分者，得於接受處分書後十日內委任律師提
    出理由狀，向該管第一審法院聲請交付審判；法院認為交付
    審判之聲請不合法或無理由者，應駁回之，刑事訴訟法第二
    百五十八條之一、第二百五十八條之三第二項前段分別定有
    明文；又刑事訴訟法上之告訴權，除法律另有規定外，僅限
    於犯罪之直接被害人，非因犯罪直接受其侵害者，縱因間接
    或附帶受害而有民事上之損害賠償請求權，其陳告他人之犯
    罪事實請求究辦，只可謂為告發，不得以告訴論（參照最高
    法院二十年上字第五五號判例），則告發人向法院聲請交付
    審判，依法即屬無據。
二、經查，(一)本件聲請人己○○於九十二年十二月十九日前往台
    灣台北地方法院檢察署按鈴申告及具狀以：「甲○○、乙○○、丙○○、丁○○、戊○○五人均為太平洋電線電纜股份
    有限公司（設臺北市大安區○○○路○段二八五號四樓，以
    下簡稱太電公司）董事，均係從事業務之人，仝清筠原為該
    公司之董事長兼總經理，己○○則為法人股東欣驊股份有限
    公司指派代表該公司擔任太電公司之監察人。緣仝清筠以太
    電公司董事長身分召集，定於民國九十二年十二月四日召開
    之董事會，業已通知甲○○、乙○○、丙○○、丁○○、戊○○五人延期開會，而其均明知依太電公司章程之規定，董
    事會由董事長或其代理人召集之，渠等竟仍先後於九十二年
    十二月四日、同年月五日，在太電公司該址三樓會議室，非
    法召開董事會，由甲○○擔任主席，丙○○則分別由甲○○
    、丁○○代理出席，通過解任仝清筠之董事長、總經理職務
    ，改選甲○○為董事長，及更換太電公司在經濟部登記之印
    鑑章等臨時動議，並製作不實之董事會會議紀錄，復以上開
    不實之董事會會議紀錄向經濟部申請變更董事長及公司印鑑
    等登記事項，足以生損害於太電公司及主管機關對公司變更
    登記事項管理之正確性。而認被告等均涉犯刑法第二百十四
    條之使公務員登載不實文書及第三百四十二條第一項之背信
    罪嫌」，案經臺灣臺北地方法院檢察署檢察官偵查後，因認
    查無積極證據足認被告等有前揭申告、具狀指摘之犯行，以
    犯罪嫌疑不足，而於九十三年十一月十一日經不起訴處分，
    嗣於九十四年一月四日聲請人己○○具狀向台灣高等法院檢
    察署聲請再議，台灣高等法院檢察署以聲請人己○○再議之
    聲請不合法，而於九十四年一月二十日以檢紀閏字第一六○
    二號函回覆聲請人己○○再議之聲請不合法，並檢還台灣台
    北地方法院檢察署原偵查卷、錄音帶各情，有本院依職權調
    閱之臺灣臺北地方法院檢察署九十三年度偵字第一八○三二
    號、第一八○三三號、第一八○三四號卷、九十二年度他字
    第八七五二號、第八七五三號、第八七六三號卷可稽；(二)又
    由上可知，本件聲請人己○○指控「太平洋電線電纜股份有
    限公司」之董事甲○○、乙○○、丙○○、丁○○、戊○○
    五人非法召開董事會，製作不實之董事會會議紀錄，並持以
    向經濟部申請變更董事長及公司印鑑等登記事項，是知直接
    被害人為「太平洋電線電纜股份有限公司」及主管機關經濟
    部，此亦為聲請人己○○所是認，而股份有限公司為被害人
    時，僅得由其代表人提起告訴；至於公司法第二百十三條固
    規定：「公司與董事間訴訟，除法律另有規定外，由監察人
    代表公司。」，然此並非謂監察人得不經股東會決議，逕行
    代表公司對董事為起訴行為，是除有同法第二百十二條、第
    二百十四條之規定外，認有對董事起訴之必要，仍以經由股
    東會之決議或法定股東數之請求為前提，此參最高法院八十
    五年度台上字第二０三八號判決甚明；而聲請人己○○為太
    平洋電線電纜股份有限公司之監察人，有「太平洋電線電纜
    股份有限公司」公司基本資料查詢在卷可稽（九十三年度偵
    字第一八○三二號卷第一一三頁至第一一六頁），可知聲請
    人己○○非前揭申告之犯罪之直接被害人至明，而其復未經
    「太平洋電線電纜股份有限公司」股東會決議，此亦為聲請
    人己○○陳明在卷，從而聲請人己○○未經被害人「太平洋
    電線電纜股份有限公司」股東會決議，而自行以監察人名義
    向臺灣臺北地方法院檢察署申告及具狀提出「告訴」，認被
    告甲○○、乙○○、丙○○、丁○○、戊○○五人涉有刑法
    第二百十四條之使公務員登載不實文書罪嫌及第三百四十二
    條第一項之背信罪嫌，揆諸前揭說明，所提之申告仍屬告發
    性質，而非告訴，因聲請人己○○僅係告發人，而非告訴人
    ，自不得提起本件交付審判之聲請，從而本件聲請即不合法
    ，應予駁回。
四、依刑事訴訟法第二百五十八條之三第二項前段，裁定如主文
    。
中　　華　　民　　國　　94　　年　　4 　　月　　8 　　日
　　　　　　　　　         臺灣臺北地方法院刑事第一庭
                               審判長法  官 陳興邦
                                     法  官 劉素如
                                     法  官 林婷立
上正本證明與原本無異
本裁定不得抗告
                                     書記官 王曉雁
中　　華　　民　　國　　94　　年　　4 　　月　　19　　日
